臺灣臺北地方法院交通事件裁定　　　　95年度交聲字第1209號
　　原處分機關　臺北市交通事件裁決所
　　聲明異議人
　　即受處分人　乙○○
上開受處分人因違反道路交通管理處罰條例案件，對臺北市交通
事件裁決所於中華民國九十五年十二月十一日所為之處分（北市
裁二字第裁二二—ＡＥＵ四四七八三三號、第裁二二—ＡＥＵ四
四七八三四號）聲明異議，本院裁定如下：
    主  文
原處分均撤銷。
乙○○汽車駕駛人轉彎時，不依標誌指示，處罰鍰新臺幣陸佰元
，並予記違規點數壹點。
其餘部分（即臺北市交通事件裁決所北市裁二字第裁二二—ＡＥ
Ｕ四四七八三四號部分）不罰。
    理  由
壹、臺北市交通事件裁決所北市裁二字第裁二二—ＡＥＵ四四七
    八三三號處分部分：
一、按禁行方向標誌，用以告示車輛駕駛人禁行之方向，禁止左
    轉用「禁１８」（如附件所示），道路交通標誌標線號誌設
    置規則第七十四條第一項定有明文。次按汽車駕駛人轉彎時
    ，不依標誌指示，處新臺幣（下同）六百元以上一千八百元
    以下罰鍰；汽車駕駛人有道路交通管理處罰條例第四十八條
    情形者，並予記違規點數一點，道路交通管理處罰條例第四
    十八條第一項第二款、第六十三條第一項第一款分別定有明
    文。另按違反道路交通管理處罰條例第四十八條第一項第二
    款之事件，期限內繳納或到案聽候裁決者，處六百元罰鍰，
    本件應適用之違反道路交通管理事件統一裁罰基準及處理細
    則第二條第二項亦定有明文。
二、本件聲明異議人即受處分人乙○○於民國九十五年八月十六
    日上午七時五十九分許，駕駛車牌號碼二Ｄ—七六三二號汽
    車由西往東方向行駛在臺北市○○街上，行經臺北市○○街
    與羅斯福路交岔路口時，明知該交岔路口設有於上午七時至
    上午九時禁止左轉之交通標誌，竟違反規定逕行左轉，經在
    場執行勤務之甲○○警員發覺，即以受處分人違反道路交通
    管理處罰條例第四十八條第一項第二款（漏載第一項）規定
    而逕行舉發開立北市警交字第ＡＥＵ四四七八三三號舉發通
    知書，並指定應於九十五年九月十五日前繳納罰鍰或前往原
    處分機關即臺北市交通事件裁決所聽候裁決，上開舉發通知
    書並未合法於九十五年九月十五日送達與受處分人，受處分
    人於九十五年十一月九日具狀向原處分機關申述，原處分機
    關認受處分人確有上開交通違規行為，乃依據道路交通管理
    處罰條例第四十八條第一項第二款裁處最低額六百元之罰鍰
    。
三、訊據受處分人固坦承其於上開時間，駕駛上開車輛行經上開
    地點並左轉進入羅斯福路等情，惟矢口否認有何違反道路交
    通管理處罰條例行為，並辯稱：設於該交岔路口之禁止左轉
    標誌為與駕駛人方向平行，伊並無法看到上開禁止左轉標誌
    云云，並提出照片一張為證，經查：證人甲○○於本院調查
    中到庭結證稱：伊於九十三年五月調到萬盛派出所，自九十
    三年六月即開始執行交通勤務時，系爭交岔路口即設有於早
    上七點到早上九點禁止左轉之標誌，且標誌之設置方向與駕
    駛人行進方向為垂直，後來因為九十五年十二月間，該交岔
    路口附近整地圍鐵皮，以致標誌變成與駕駛人行進方向平行
    等語，而系爭交岔路口設置禁止左轉標誌之時間，已查無開
    始設置之資料，但曾於九十四年十月間進行該標誌之維修，
    可知九十四年十月間即設有該標誌等情，亦有臺北市交通管
    制工程處九十六年一月八日所發北市交工規字第○九五三四
    八二五五○○號函及本院公務電話紀錄在卷可參，且受處分
    人亦自承：伊居住在景明街已三十年，平常都會經過該交岔
    路口等語明確，受處分人對於上開交岔路口設有早上七時至
    早上九時禁止左轉之標誌一節應知之甚詳，至於受處分人所
    提出之照片一張，受處分人亦自稱：係伊收受舉發通知單始
    前往拍攝照片，並非行為當時或前後幾天所拍攝之照片等語
    ，是尚難僅憑上開照片即認系爭交岔路口之禁止左轉標誌有
    受處分人所指標示不清之情，受處分人確有在前開時、地駕
    駛汽車不遵守標誌而轉彎之交通違規行為，堪以認定。從而
    原處分機關依道路交通管理處罰條例第四十八條第一項第二
    款規定裁處六百元之罰鍰，固非無見，惟依據前開之規定，
    受處分人有違反道路交通管理處罰條例第四十八條之行為者
    ，尚須依同條例第六十三條第一項第一款之規定並予記違規
    點數一點，原處分機關漏未於裁決書之處罰主文欄上記載記
    違規點數一點，即難認為允恰，本件受處分人之異議雖無理
    由，惟原處分既有不當，自應由本院將原處分撤銷，並依據
    道路交通管理處罰條例第四十八條第一項第二款、第六十三
    條第一項第一款之規定，裁處如主文所示，以資適法。
貳、臺北市交通事件裁決所北市裁二字第裁二二—ＡＥＵ四四七
    八三四號處分部分：
一、按犯罪事實應依證據認定之，無證據不得認定其犯罪事實，
    刑事訴訟法第一百五十四條定有明文。次按認定犯罪事實所
    憑之證據，雖不以直接證據為限，間接證據亦包括在內；然
    而無論直接或間接證據，其為訴訟上之證明，須於通常一般
    之人均不致有所懷疑，而得確信其為真實之程度者，始得據
    為有罪之認定，倘其證明尚未達到此一程度，而有合理之懷
    疑存在時，事實審法院復已就其心證上理由予以闡述，敘明
    其如何無從為有罪之確信，因而為無罪之判決，尚不得任意
    指為違法，最高法院則著有七十六年臺上字第四九八六號判
    例要旨可參，而法院受理交通事件，依據道路交通處罰條例
    第八十九條前段之規定準用刑事訴訟法之規定，亦即法院於
    受理交通聲明異議事件時，如經證據調查之程序，就原處分
    機關認定行為人違反道路交通管理處罰條例之事實仍存有合
    理之懷疑而無法達到確信為真實之程度，本院即應基於罪疑
    唯輕之原則為有利於行為人之解釋，作對行為人有利之認定
    。
二、本件原處分意旨略以：受處分人乙○○於前開違反禁止左轉
    標誌左轉行為後，經在場執勤之甲○○警員當場以指揮棒示
    意受處分人停車，受處分人竟未服從執行交通勤務警察之指
    示停車受檢而駛離，執勤員警在近距離記下車籍資料後，認
    受處分人係違反道路交通管理處罰條例第六十條第一項不得
    拒絕停車接受稽查而逃逸之規定，而於九十五年八月十六日
    開立北市警交字ＡＥＵ四四七八三四號舉發通知單，並指定
    應於九十五年九月十五日前繳納罰鍰或前往原處分機關聽候
    裁決，上開舉發通知書並未合法於九十五年九月十五日送達
    與受處分人，受處分人於九十五年十一月九日具狀向原處分
    機關申述，原處分機關認受處分人確有上開交通違規行為，
    乃依據道路交通管理處罰條例第六十條第一項裁處最低額罰
    鍰三千元之裁決。
三、訊據受處分人辯稱：當時為上下班時間，伊左轉經過上開交
    岔路口後，雖知道警員在該處指揮交通，但並未注意到警員
    有示意伊停下，伊並無拒絕停車接受稽查而逃逸之行為等語
    。經查：證人甲○○於本院調查中到庭結證稱：案發時，上
    開交岔路口車流量很大，伊在案發地點執行交通指揮勤務，
    伊看到受處分人違規左轉後即鳴笛示意受處分人左轉在羅斯
    福路往南方向靠邊停下，伊不確定受處分人有無看到伊之指
    示，但受處分人就一直開車，感覺上沒有什麼加速，之後伊
    即依規定舉發等語，是由受處分人及證人前開所述，本件並
    無證據資料顯示受處分人於違規左轉後確有見聞證人示意停
    車之指示，是受處分人前開所辯，應堪採信。綜上所述，就
    受處分人是否有原處分機關所指違反道路交通管理處罰條例
    第六十條第一項之交通違規行為既屬無法證明，舉發單位及
    原處分機關對於上開部分遽以舉發及裁罰，顯與法未合，原
    處分人就上開部分所提出之聲明異議為有理由，爰將此部分
    之處分撤銷並為不罰之諭知。
據上論斷，應依道路交通案件處理辦法第二十條前段，裁定如主
文。
中　　華　　民　　國　　96　　年　　1 　　月　　31　　日
                        臺灣臺北地方法院交通法庭
                            法  官  唐于智
上正本證明與原本無異。
如不服本裁定，應於裁定送達後5 日內向本院提出抗告狀。
                            書記官  李玟郁
中　　華　　民　　國　　96　　年　　2 　　月　　2 　　日
